---
title: "Analisis descriptivo Datos-churn"
author: "Xyomi DIaz - Nadia Ñustes - Ilvar Dario Sanabria"
date: "13/10/2020"
output: pdf_document
---

```{r setup, include=FALSE}
knitr::opts_chunk$set(echo = TRUE)
knitr::opts_knit$set(root.dir = 'C:\\Users\\User\\Documents\\EspAnalitica\\1er Semestre\\Caso de Analisis\\Datos\\Bases Proyecto\\')

```

## Importamos las librerias necesarias para el proyecto

```{r}
library(tidyverse)
library(ggplot2)
library(data.table)
library(ggcorrplot)
library(dplyr)
library(sqldf)
```

## Establecemos el directorio de trabajo

```{r}
getwd()
```

## Importamos cada una de las BD (Cñientes, Transacciones, PQR, Clientes Churn, Categorias)

```{r}
#De esta BD se eliminaron 5.173 registros que estaban duplicados 
PQR = read.csv('PQR_depurado.txt',sep='|',encoding = 'utf-8')
names(PQR)= c('ID','FECHA','TIPO_PQR','CANTIDAD_PQR')
head(PQR)

Trx = read.csv('tx_prueba.txt',sep='|',encoding = 'utf-8')
names(Trx)= c('FECHA','MES','ID','AMBIENTE','MOTIVO_RESPUESTA',
              'TIOP_PRODUCTO','FRANQUICIA','TRX','VALOR')
head(Trx)

Clientes = read.csv('clientes.txt',sep='|',encoding = 'utf-8')
head(Clientes)

Clientes_Churn = read.csv('Clientes_Churn.txt',sep='|',encoding = 'utf-8')
Clientes_Churn=rename(Clientes_Churn,FECHA=FECHA_CHURN)
Clientes_Churn$CHURN=factor(Clientes_Churn$CHURN)
Clientes_Churn$MES_CHURN=factor(Clientes_Churn$MES_CHURN)
summary(Clientes_Churn)
```

## Unimoslas BD, usando el ID del cliente
```{r}
##Cantidad de clientes churn = 11095 
TrxNew = left_join(Trx,Clientes, by=c('ID'))
head(TrxNew)

TrxNew = left_join(TrxNew, Clientes_Churn, by=c('ID','FECHA'))
head(TrxNew)

TrxNew = left_join(TrxNew, PQR, by=c('ID','FECHA'))
head(TrxNew)
```


## Asignamos valor a los Clientes No Churn y los que no tienen PQR
```{r}
TrxNew$CHURN = factor(ifelse(is.na(TrxNew$CHURN),0,TrxNew$CHURN))
TrxNew$CANTIDAD_PQR = ifelse(is.na(TrxNew$CANTIDAD_PQR),0,TrxNew$CANTIDAD_PQR)
```


# Se carga una tabla resumida de las categorias para cruzarla con la BD de Transacciones
```{r}
agrupadas = read.csv2("categorias.txt", sep = "\t")
agrupadas

#Unimos la tabal de categorias con la tabla de transacciones
datos=  sqldf('SELECT a.FECHA, a.MES, a.ID, a.AMBIENTE, a.MOTIVO_RESPUESTA, 
          a.TIOP_PRODUCTO, a.FRANQUICIA, a.TRX,a.VALOR, a.MES_CREACION, a.BANCO, 
          a.REGIONAL, a.CIUDAD, b.AGRUPADO AS CATEGORIA, a.UNIDAD, a.EDAD_MES, 
          a.MES_CHURN, a.CHURN, a.TIPO_PQR, a.CANTIDAD_PQR
        FROM TrxNew a
        LEFT JOIN agrupadas b
        ON a.CATEGORIA = b.CATEGORIA')
```

### Se escribe la nueva tabla de transacciones (trx + Clientes + Churn + PQR) a un archivo
```{r}
write.csv(datos,'TransaccionesFinal.txt')
```


## Leemos el archivo de datos
```{r}
datos = read.csv('TransaccionesFinal.txt',sep=',',encoding = 'utf-8',header = T)

head(datos)

## Analisis de Datos
summary(datos)
```

## Tomamos una muestra de los datos usando Muestreo - MAS
```{r}

count(datos)

N = 3034221
n = 300000

set.seed(300000)

x=sample(dim(datos)[1],n,replace=FALSE) 
muestra= datos[x,]
muestra
```

## Analizamos los clientes por la categoria del comercio
```{r}

gr_categoria= muestra %>%
  group_by(CATEGORIA) %>% 
  summarise(STRX = sum(TRX), SVALOR=sum(VALOR/1000000))


ggplot(gr_categoria,aes(y=CATEGORIA,x=STRX))+
  geom_point() +
  scale_x_log10() + 
  labs(
    title = "Cantidad de Transacciones por Categoria",
    subtitle = "",
    caption = "Muestra de 300 mil transacciones ",
    x = "Cantidad de Transacciones",
    y = "Categoria del Cliente"
  )
```

## Analizamos los clientes por Franquicia
```{r}
gr_franquicia= muestra %>%
  group_by(FRANQUICIA, TIOP_PRODUCTO) %>% 
  summarise(STRX = sum(TRX), SVALOR=sum(VALOR/1000000))

ggplot(gr_franquicia,aes(y=STRX/1000,x=reorder(FRANQUICIA,-STRX), fill=TIOP_PRODUCTO))+
  geom_bar(stat="identity", position="dodge") +
  labs(
    title = "Cantidad de Transacciones por Franquicia",
    subtitle = "",
    caption = "Muestra de 300 mil transacciones ",
    y = "Cantidad de Transacciones/1000",
    x = "Franquicia"
  )
```

```{r}
ggplot(gr_franquicia,aes(y=SVALOR,x=reorder(FRANQUICIA,-SVALOR), fill=FRANQUICIA))+
  geom_bar(stat="identity", position="dodge") +
  labs(
    title = "Valor de las Transacciones por Franquicia",
    subtitle = "",
    caption = "Muestra de 300 mil transacciones ",
    y = "Valor de las Transacciones (en millones de pesos)",
    x = "Franquicia"
  )
```

## Analizamos los clientes por la Tipo de Producto
```{r}
ggplot(muestra,aes(TRX,fill=TIOP_PRODUCTO))+
  geom_histogram(binwidth = 20) +
  labs(
    title = "Cantidad de Transacciones por Categoria",
    subtitle = "",
    caption = "Muestra de 300 mil transacciones ",
    x = "Cantidad de Transacciones",
    y = "Categoria del Cliente"
  )
```


## Analizamos las Trx y Valores en la liena de tiempo
```{r}
gr_fecha= muestra %>%
  group_by(MES, FRANQUICIA,AMBIENTE) %>% 
  summarise(STRX = sum(TRX), SVALOR=sum(VALOR/1000000))

ggplot(gr_fecha,aes(y=SVALOR,x=MES, fill=FRANQUICIA))+
  geom_bar(stat="identity") +
  labs(
    title = "Valor de las Transacciones por Mes",
    subtitle = "",
    caption = "Muestra de 300 mil transacciones ",
    y = "Valor de las Transacciones (en millones de pesos)",
    x = "Mes"
  )
```

```{r}
ggplot(gr_fecha,aes(y=STRX,x=MES, fill=FRANQUICIA))+
  geom_bar(stat="identity") +
  labs(
    title = "Cantidad de Transacciones por Mes",
    subtitle = "",
    caption = "Muestra de 300 mil transacciones ",
    y = "Cantidad de Transacciones",
    x = "Mes"
  )
```

## Relación de Franquicias con el ambiente
```{r}
ggplot(gr_fecha,aes(y=STRX,x=reorder(FRANQUICIA,-STRX), fill=AMBIENTE))+
  geom_bar(stat="identity") +
  labs(
    title = "Cantidad de Transacciones por Mes",
    subtitle = "",
    caption = "Muestra de 300 mil transacciones ",
    y = "Cantidad de Transacciones",
    x = "Franquicia"
  )

```

  #### Descriptivo Xiomy
## Analizamos el % de clientes por unidad y banco
El mayor % de clientes está en el tipo de unidad "Masivo" seguido por "Empresas y Pymes"
El mayor % de clientes son del banco Davivienda, seguido por Bancolombia y por Banco caja social
```{r}
pn1 <- ggplot(muestra, aes(x=UNIDAD)) + ggtitle("Unidad") + 
      xlab("Unidad") + 
      geom_bar(aes(y = 100*(..count..)/sum(..count..)), width = 0.5) + 
      ylab("Percentage") + coord_flip() + theme_minimal()

pn2 <- ggplot(muestra, aes(x=BANCO)) + ggtitle("Banco") + 
      xlab("Banco") + 
      geom_bar(aes(y = 100*(..count..)/sum(..count..)), width = 0.5) + 
      ylab("Percentage") + coord_flip() + theme_minimal()

gpn1 <- ggplotly(pn1)
gpn2 <- ggplotly(pn2)

subplot(gpn1, gpn2, nrows=2, heights = c(0.35, 0.65))

```
## Analizamos el % de churn de clientes 
Solo el  0.15% de clientes de la muestra presenta churn 

```{r}
pn3 <- ggplot(muestra, aes(x=factor(CHURN) )) + ggtitle("Churn") + 
      xlab("Churn") + 
      geom_bar(aes(y = 100*(..count..)/sum(..count..)), width = 0.5) + 
      ylab("Percentage") + coord_flip() + theme_minimal()

ggplotly(pn3)


```
## Balance datos

```{r}
table(muestra$CHURN)
```

## Analizamos churn por fecha
En febrero y en octubre se presenta el mayor número de deserciones (62)
```{r}
muestra %>%
    filter(CHURN == 1) %>%
    group_by(MES) %>%
    summarise(n = n()) %>%
    plot_ly( x = ~MES, y = ~n, type = 'scatter', mode = 'lines')


```

## Analizamos el % de churn de clientes por unidad
El mayor número de clientes con churn está en el tipo de unidad "Masivo" (269)
La mayor proporción de % de clientes con churn está en el tipo de unidad "Redes Inteligentes" seguido por Masivo

```{r}
chun <-  ggplot(data = muestra, aes(x = UNIDAD, fill = factor(CHURN))) + 
  geom_bar() + theme(axis.text.x = element_text(angle = 90, hjust = 1)) 

ggplotly(chun)

prop.table(table(muestra$UNIDAD, muestra$CHURN), 1) * 100


```
## Analizamos el % de churn de clientes por Banco
El mayor # de clientes con churn son del Banco Caja Social (106), seguido por Bancolombia (99)
La mayor proporción de % de clientes con churn son del banco Pichincha 2 de 786, seguido por el Banco Caja Social
```{r}
chbc <-  ggplot(data = muestra, aes(x = BANCO, fill = factor(CHURN))) + 
  geom_bar() + theme(axis.text.x = element_text(angle = 90, hjust = 1)) 

ggplotly(chbc)

prop.table(table(muestra$BANCO, muestra$CHURN), 1) * 100

```


## Analizamos los clientes por la unidad
La unidad con mayor número de transacciones son los comercios estratégicos donde predomina la venta presente seguido por Redes inteligentes donde el mayor número de transacciones se hace a través de venta no presente
```{r}

gr_UNIDAD= muestra %>%
  group_by(UNIDAD, AMBIENTE) %>% 
  summarise(STRX = sum(TRX), SVALOR=sum(VALOR/1000000))


ggplot(gr_UNIDAD,aes(y=STRX/1000,x=reorder(UNIDAD,-STRX), fill=AMBIENTE))+
  geom_bar(stat="identity", position="dodge") +
  labs(
    title = "Cantidad de Transacciones por Unidad",
    subtitle = "",
    caption = "Muestra de 300 mil transacciones ",
    y = "Cantidad de Transacciones/1000",
    x = "Unidad"
  ) + theme(axis.text.x = element_text(angle = 90, hjust = 1)) 
```



## Analizamos los clientes por banco
El Banco con mayo cantidad de transacciones es Davivienda donde los tipo de ambiente es equilibrado, seguido por Bancolombia donde predomina la venta presente y por Banco de Occidente donde se hacen más transacciones de venta no presente
```{r}
gr_BANCO= muestra %>%
  group_by(BANCO, AMBIENTE) %>% 
  summarise(STRX = sum(TRX), SVALOR=sum(VALOR/1000000))


ggplot(gr_BANCO,aes(y=STRX/1000,x=reorder(BANCO,-STRX), fill=AMBIENTE))+
  geom_bar(stat="identity", position="dodge") +
  labs(
    title = "Cantidad de Transacciones por Banco",
    subtitle = "",
    caption = "Muestra de 300 mil transacciones ",
    y = "Cantidad de Transacciones/1000",
    x = "Banco"
  ) + theme(axis.text.x = element_text(angle = 90, hjust = 1)) 
```
## Analizamos Valores en la liena de tiempo por Unidad
Los comercios estratégicos generan los valores de transacciones más altos
```{r}
gr_fechaun= muestra %>%
  group_by(MES, UNIDAD,AMBIENTE) %>% 
  summarise(SVALOR=sum(VALOR/1000000))

fecha <-  ggplot(gr_fechaun,aes(y=SVALOR,x=MES, fill=UNIDAD))+
  geom_bar(stat="identity") +
  labs(
    title = "Valor de las Transacciones por Mes",
    subtitle = "",
    caption = "Muestra de 300 mil transacciones ",
    y = "Valor de las Transacciones (en millones de pesos)",
    x = "Mes"
  ) + theme(axis.text.x = element_text(angle = 90, hjust = 1)) 

ggplotly(fecha)
```
## Analizamos Valores en la liena de tiempo por Banco

```{r}
gr_fechabc= muestra %>%
  group_by(MES, BANCO,AMBIENTE) %>% 
  summarise(SVALOR=sum(VALOR/1000000))

fechabc <-  ggplot(gr_fechabc,aes(y=SVALOR,x=MES, fill=BANCO))+
  geom_bar(stat="identity") +
  labs(
    title = "Valor de las Transacciones por Mes",
    subtitle = "",
    caption = "Muestra de 300 mil transacciones ",
    y = "Valor de las Transacciones (en millones de pesos)",
    x = "Mes"
  ) + theme(axis.text.x = element_text(angle = 90, hjust = 1)) 

ggplotly(fechabc)
```

## Analizamos las PQRs por Unidad
En Diciembre se presenta el mayor número de PQRs
Las unidades con más PQRs son los "comercios estratégicos" y "Empresas y Pymes"
```{r}
gr_pqrun= muestra %>%
  group_by(MES, UNIDAD,AMBIENTE) %>% 
  summarise(PQRs = sum(CANTIDAD_PQR))

pqrsun <-  ggplot(gr_pqrun,aes(y=PQRs,x=MES, fill=UNIDAD))+
  geom_bar(stat="identity") +
  labs(
    title = "PQRs por Mes",
    subtitle = "",
    caption = "Muestra de 300 mil transacciones ",
    y = "PQRs",
    x = "Mes"
  ) + theme(axis.text.x = element_text(angle = 90, hjust = 1)) 

ggplotly(pqrsun)
```


## Analizamos las PQRs por Banco
En Diciembre se presenta el mayor número de PQRs
El banco con más PQRs es Davivienda
```{r}
gr_pqrbc= muestra %>%
  group_by(MES, BANCO,AMBIENTE) %>% 
  summarise(PQRs = sum(CANTIDAD_PQR))

pqrsbc <-  ggplot(gr_pqrbc,aes(y=PQRs,x=MES, fill=BANCO))+
  geom_bar(stat="identity") +
  labs(
    title = "PQRs por Mes",
    subtitle = "",
    caption = "Muestra de 300 mil transacciones ",
    y = "PQRs",
    x = "Mes"
  ) + theme(axis.text.x = element_text(angle = 90, hjust = 1)) 

ggplotly(pqrsbc)
```
